臺灣高雄地方法院刑事判決　　　　　　　93年度訴字第2530號
公　訴　人　臺灣高雄地方法院檢察署檢察官
被　　　告　己○○　男　26歲.
上列被告因搶奪等案件，經檢察官提起公訴（93年度偵字第1158
3 號、第16241 號、第17320 號、第17414 號、93年度速偵字第
1097號），及移送併案（93年度偵字第20593 號），本院判決如
下：
    主  文
己○○共同連續意圖為自己不法之所有，而搶奪他人之動產，累
犯，處有期徒刑貳年；又共同連續竊盜，累犯，處有期徒刑捌月
。應執行有期徒刑貳年陸月。
    事  實
一、己○○前因違反毒品危害防制條例案件，經本院先後以89年
    度訴字第967 號、89年度易字第2457號分別判處有期徒刑一
    年、三月確定，後經本院定其應執行刑為一年二月，又因犯
    詐欺案件，經本院以89年度易字第5094號判處有期徒刑三月
    確定，嗣上開案件接續執行而於民國92年1 月10日縮刑期滿
    執行完畢。詎其仍不知悔改，其與柯文爵（另由本院審理中
    ）為表兄弟，二人因缺錢花用或欠缺機車代步使用，竟共同
    基於意圖為自己不法所有之概括犯意聯絡，由己○○騎乘機
    車搭載柯文爵，沿街找尋下手對象，或由己○○單獨尋找下
    手對象，連續為下列搶奪、竊盜犯行：
  (一)於93年6 月2 日上午7 時40分許，由己○○騎乘向友人借得
    之機車後載柯文爵，行經高雄縣鳳山市○○○路579 巷15號
    前，見戊○○獨自行走而有機可趁，即由柯文爵授意，趁戊○○不及防備之際，推由己○○下手搶奪戊○○手提之公事
    包一個（內有戊○○之
    卡一張、聯邦銀行現金卡二張、中國信託銀行信用卡一張、
    彰化銀行提款卡一張、錢包、名片夾一只、現金約新台幣【
    下同】六百元等物），二人得手後逃逸。
  (二)於93年6 月3 日下午4 時許，由柯文爵、己○○共同騎乘機
    車，途經高雄縣鳳山市○○○路28號前時，見癸○○所有車
    牌號碼OHX －275 號重型機車停放該處，且該機車鑰匙並未
    取下，柯文爵即在旁把風，由己○○下手以鑰匙啟動電門方
    式將上開機車竊走，得手後留供渠等代步使用。嗣於同年6
    月6 日下午4 時許，己○○騎乘上開贓車後載柯文爵，行經
    高雄縣鳳山市○○○路187 號前時，為警當場查獲。
  (三)於93年7 月1 日上午11時10許，由己○○騎乘柯文爵所有之
    機車後載柯文爵，行經高雄市○鎮區○○路355 號前，見丙○○所有、價值約四萬元之車牌號碼XUR －653 號重型機車
    停放該處，且該機車之鑰匙未取下，即由己○○在旁把風，
    由柯文爵下手以鑰匙啟動電門方式將上開機車竊走，得手後
    留供渠等代步使用。嗣於同年7 月13日下午7 時45分許，己○○騎乘上開贓車後載柯文爵，行經高雄市○鎮區○○街5
    巷49號前時，因行跡可疑，為警當場查獲。
  (四)己○○意圖為自己不法之所有，於93年7 月27日上午9 時50
    分許，獨自行經高雄市○○○路394 號前時，見乙○○所有
    、價值約二萬五千元之車牌號碼KYM －248 號重型機車停放
    該處，且該機車鑰匙尚插在機車上而未取下，竟以鑰匙啟動
    電門方式將上開機車竊走，得手後供其代步使用。嗣於93年
    8 月13日下午1 時15分許，己○○騎乘上開贓車後載柯文爵
    ，行經高雄市鎮64號前時，因行跡可疑，經警盤
    查後發現該機車為失竊之贓車，為警當場查獲。
  (五)於93年7 月31日下午6 時20分許，由己○○騎乘前開竊得之
    車牌號碼KYM －248 號贓車後載柯文爵，行經高雄市○○區
    ○○街31號前，二人發現壬○○騎機車回家正準備停放機車
    ，認有機可趁，即趁壬○○準備停放機車而不及防備之際，
    由己○○下手搶奪壬○○脖子上價值約一萬元之白金項鍊一
    條，得手後即逃逸。嗣由柯文爵持上開搶得之白金項鍊典當
    變現，而與己○○朋分花用。
  (六)己○○意圖為自己不法之所有，於93年8 月1 日上午11時30
    分許，單獨騎乘上開車號KYM －248 號贓車，行經高雄市○○區○○街175 巷口時，見甲○○行經該處認有機可趁，即
    趁甲○○不及防備之際，下手搶奪甲○○手上之皮包一只（
    內有甲○○之汽機車駕照、郵局提款卡一張、國泰世華銀行
    信用卡一張、日盛銀行信用卡一張及現金九百元等物），得
    手後即逃逸。
二、己○○與柯文爵於93年6 月2 日搶得上開戊○○之公事包（
    內有
    為自己不法所有之犯意聯絡，旋於同日上午7 時54分許，持
    上開戊○○之彰化銀行提款卡，前往位於高雄市○○區○○
    路332 號之高雄銀行桂林分行，未得戊○○之同意，利用該
    銀行之自動提款機，由己○○在旁把風，柯文爵則至自動提
    款機插入提款卡後，接續三次輸入該提款卡之正確密碼（按
    戊○○係以其生日為提款密碼）跨行提款，使該自動付款設
    備誤認為有權提款之持卡人，而以此不正方法由自動付款設
    備取得戊○○之存款，總計一萬九千元，得手後己○○分得
    五千元，餘款由柯文爵取走花用。嗣因戊○○前往彰化銀行
    辦理掛失止付時發覺存款遭盜領情事，乃報警處理，經警前
    往該銀行調閱監視錄影帶察看，並自上開自動提款機旁廢紙
    箱內起出提款交易明細表二紙，由該明細表上採集指紋送鑑
    驗比對後，發現上開指紋為柯文爵所有，為警於同年7 月14
    日上午9 時40分許，在高雄市○鎮區○○街23號前拘捕柯文
    爵到案，因而查獲上情。又己○○於93年8 月1 日搶得甲○○之皮包（內有國泰世華銀行信用卡等物品）後，乃承前意
    圖為自己不法所有之概括犯意，旋於當日上午11時46分許，
    騎乘上開贓車，至位於高雄市前鎮○○區○○路2 號之中國
    國際商業銀行自動提款機前，未得甲○○之同意，持甲○○
    之國泰世華銀行信用卡至該自動提款機插卡預借現金一萬元
    ，卻因密碼不符致無法得逞。嗣因甲○○被搶後報警處理，
    經警前往中國國際商業銀行調閱監視錄影帶，翻拍出己○○
    預借現金無法得逞之錄影畫面供甲○○辨識，因而循線查獲
    上情。
三、案經高雄市政府警察局小港分局、前鎮分局、高雄縣政府警
    察局鳳山分局分別移送及報請臺灣高雄地方法院檢察署檢察
    官偵查起訴，及該署檢察官主動簽分偵辦暨移送併案審理。
    理  由
壹、程序部分：
    按本件被害人戊○○、癸○○、丙○○、乙○○、壬○○、
    甲○○於審判外即警詢及偵訊時之供述，業經被告於本院審
    理中同意引用作為證據，本院審酌上開被害人之陳述作成時
    之情況認為適當，依刑事訴訟法第159 條之5 第1 項規定，
    自得為證據；又共犯柯文爵於偵訊時之供述，雖屬於審判外
    之陳述，惟其供述核與被告所述情節相符，並無顯不可信之
    情況，依刑事訴訟法第159 條之1 第2 項規定，亦得為證據
    ，合先敘明。
貳、實體部分：
一、訊據被告己○○對於上揭連續搶奪、竊盜及以不正方法由自
    動付款設備取得被害人款項等事實，業於本院審理中均供認
    不諱，並有下列積極證據可資佐證：
（一）被告供述上開連續搶奪、竊盜之事實，核與被害人戊○○
      、癸○○、丙○○、乙○○、壬○○、甲○○於警詢或偵
      訊時指述遭搶奪或失竊之情節相符。
（二）被告與共犯柯文爵有如上開事實(一)共同搶奪被害人戊○○
      之皮包及持卡至銀行盜領款項一萬九千元，及事實(三)共同
      竊取被害人丙○○所有機車等情，業據共犯柯文爵於警詢
      及偵訊時供述明確，且於高雄銀行桂林分行起獲之交易明
      細表二紙經鑑驗結果，該交易明細表上採集之指紋經電腦
      及人工比對確認，與共犯柯文爵之指紋相符，有內政部警
      政署刑事警察局93年7 月7 日刑紋字第0930135978號鑑驗
      書一份附卷可資佐憑，復有共犯柯文爵在高雄銀行桂林分
      行自動提款機前提款時翻拍之照片二幀、鳳山分局過埤派
      出所刑案現場勘查圖、民眾報案紀錄表、重大刑案紀錄（
      通報）單各一份，及被害人戊○○遭搶奪地點現場照片六
      張在卷可參。
（三）又被告於搶奪被害人甲○○之皮包後，持其國泰世華銀行
      信用卡至高雄市前鎮○○區○○路2 號之中國國際商業銀
      行自動提款機前預借現金一萬元，然未得逞之事實，亦據
      被害人甲○○於偵訊時指述在卷，並有國泰世華銀行ＡＴ
      Ｍ交易一覽表及被告在該自動提款機前被監視錄影設備拍
      攝後翻拍之照片一張附卷可佐，復有高雄市政府警察局重
      大刑案通報單、派出所受理甲○○搶奪案件現場勘查及查
      證事項報告表各一份附卷可參。
（四）此外，復有被告於93年9 月23日親書之自白書、被害人癸○○之贓物認領保管單、車輛協尋證明單、查詢車輛認可
      資料各一紙及查獲照片五張、被害人丙○○之贓物領據、
      車輛協尋證明單各一紙、被害人乙○○之贓物認領保管收
      據、車輛協尋證明單各一紙、及查獲車號KYM －248 號重
      型機車照片共六張附卷足憑，足認被告之自白核與事實相
      符，應堪採信。本件事證明確，被告犯行堪予認定。
二、核被告搶奪如上開事實(一)、(五)、(六)之被害人戊○○、壬○○
    、甲○○之財物，並持被害人戊○○所有之提款卡及被害人
    甲○○之信用卡，前往自動提款機提款及預現現金之行為，
    分別係犯刑法第325 條第1 項之搶奪罪、同法第339 條之2
    第1 項之以不正方法由自動付款設備取得他人之物既遂及未
    遂罪；又被告竊取如上開事實(二)、(三)、(四)之被害人癸○○、
    丙○○、乙○○之機車，核其所為，均係犯刑法第320 條第
    1 項之普通竊盜罪。按共同實施犯罪之人，在合同意思範圍
    內，各自分擔犯罪行為之一部，相互利用他人之行為，以達
    其犯罪之目的者，即應對於全部所發生之結果，共同負責。
    ，是被告與柯文爵間，就上開事實(一)、(二)、(三)、(五)之搶奪、
    竊盜犯行，及持被害人戊○○之提款卡以不正方法由自動付
    款設備取得存款一萬九千元之犯行，互有犯意聯絡及行為分
    擔，應論以共同正犯。被告先後三次搶奪、三次竊盜及以不
    正方法由自動付款設備取得他人之物（既遂、未遂）犯行，
    均時間緊接，且觸犯構成要件相同之罪名，顯係均出於概括
    犯意反覆為之，均為連續犯，依刑法第56條之規定均應各以
    搶奪、竊盜、以不正方法由自動付款設備取得他人之物既遂
    一罪論，並均加重其刑。又檢察官移送併案（93年度偵字第
    20593 號）部分，因與起訴之犯罪事實（即搶奪被害人壬○○部分）為同一事實，本院自應併予審理。次按刑法上之牽
    連犯，係指行為人意念中祇欲犯某罪，而其實施犯罪之結果
    ，觸犯行為人目的行為以外之其他罪名而言。牽連犯之數行
    為間，有無方法結果行為與目的行為之牽連關係存在，除主
    觀之犯意外，並應參酌行為時客觀之事實以為決定，如在客
    觀上認其方法或結果行為，與犯罪之目的行為，有不可分離
    之直接密切關係，即應認為牽連犯（最高法院87年度台上字
    第3572號判決要旨參照）。查被告搶奪被害人戊○○之公事
    包，應係認為該公事包內有有價值或可便現之物，而該公事
    包內除有錢包、名片夾等物外，尚有提款卡，則被告於得手
    後檢視搶得之財物，立即將得以提領現金之提款卡持往自動
    提款機使用，顯見其將提款卡持往自動付款設備領款應自始
    在其取財之計畫範圍內。故不問從客觀之事實或主觀之犯意
    觀察，被告之搶奪行為與由自動付款設備取得他人之物之行
    為間，均有不可分離之密切關係，應認有牽連犯之關係，是
    以被告上開所犯搶奪罪與由自動付款設備取得他人之物二罪
    間，具有方法、目的之牽連關係，應依刑法第55條規定從一
    重之搶奪罪處斷。至被告竊取機車之目的均在於供己代步使
    用，業據其於偵訊時供明在卷（見93年度偵字第16241 號偵
    查卷第34頁），且被告於竊取被害人癸○○、丙○○之機車
    後，均無騎乘該贓車為搶奪行為，並無證據證明被告係為犯
    搶奪案而去竊車，故其所犯搶奪罪及竊盜罪間，犯意各別，
    行為互殊，應予分論併罰。公訴意旨認上開搶奪罪與竊盜罪
    間，具有方法結果之牽連關係，尚有未洽，附此敘明。末查
    ，被告有如前開事實欄所載前科，嗣於92年1 月10日縮刑期
    滿執行完畢之事實，有臺灣高等法院被告全國前案紀錄表在
    卷可按，其於有期徒刑執行完畢後，五年內再犯本件有期徒
    刑以上之罪，為累犯，被告上開所犯搶奪及竊盜罪，均應依
    刑法第47條規定加重其刑，並遞加重之。爰審酌被告年輕力
    壯，竟不思以己力賺取金錢，有多項犯罪前科，不僅竊取他
    人財物，更以機車當街趁機搶奪婦女皮包，復盜領被害人之
    款項，以此不法手段嚴重侵害他人之財產安全，並使被害者
    身心遭受創傷，經警多次查獲後仍一再犯罪，所為危害社會
    治安非輕，惟考量被告犯後坦承犯行，犯後態度尚可，其教
    育程度僅國中畢業，且所竊得之機車均由被害人領回等一切
    情狀，分別量處如主文所示之刑，並定其應執行之刑，以資
    懲儆。
參、不另為無罪諭知部分：
一、公訴意旨略以：被告己○○另有：(1)於93年7 月12日19時15
    分許，在高雄市前鎮區○○○路390 號附近，趁被害人庚○○○不及防備之際，搶奪其皮包一只（內有現金一千二百元
    、
    93年7 月13日19時30分許，在高雄市前鎮區○○○路中正高
    工前，趁被害人丁○○不及防備之際，搶奪其ＬＶ袋子一只
    （內有現金八千元、信用卡三張、
    二張、行照、項鍊等物品）；(3)於93年8 月4 日22時20分許
    ，在高雄市○鎮區○○街174 巷3 弄口，趁子○○不及防備
    之際，下手搶奪其皮包一只及對講機一支。因認被告另涉犯
    上開三次搶奪犯行云云。
二、按犯罪事實應依證據認定之，無證據不得認定犯罪事實；又
    被告或共犯之自白，不得作為有罪判決之唯一證據，仍應調
    查其他必要之證據，以察其是否與事實相符，刑事訴訟法第
    154 條第2 項及第156 條第2 項分別定有明文。次按刑事訴
    訟法第156 條第2 項之規定，其立法意旨乃在防範被告或共
    犯自白之虛擬致與事實不符，故對自白在證據上之價值加以
    限制，明定須藉補強證據以擔保其真實性。再犯罪事實之認
    定，應憑真實之證據，倘證據是否真實尚欠明確，自難以擬
    制推測之方法，為其判斷之基礎；而認定犯罪事實之證據係
    指足以認定被告確有犯罪行為之積極證據而言，該項證據自
    須適合於被告犯罪事實之認定，始得採為斷罪資料（最高法
    院53年臺上字第656號、29年上字第3105號判例參照）。
三、公訴人認被告涉有上揭搶奪罪嫌，係以被告於初次偵訊時之
    自白，及被害人庚○○○、丁○○、子○○於警詢時之指訴
    ，並有高雄市政府警察局重大刑案通報單三紙為其主要論據
    。訊據被告堅詞否認此部分搶奪犯行，辯稱：我沒有於前述
    時地下手搶奪被害人之財物，是因員警叫我承認幫忙銷案等
    語。
四、經查：
（一）被害人庚○○○、子○○固於警局報案時指稱有於前揭時
      、地遭搶奪之事實，然因當時被搶後倒地昏迷或事出突然
      ，所以渠等均不清楚係遭何歹徒搶奪等情，業據渠等於警
      詢時供述在卷，嗣於本院審理中，被害人庚○○○更到庭
      證稱：我走路的時候被搶，但沒有看到行搶的人等語；被
      害人子○○則於當庭指認被告後證稱：我有看到背影，但
      搶我的人沒有像被告那麼胖，搶的人是瘦瘦的騎機車，不
      知道多高，搶的人跟被告差很多等情明確。是依上開證人
      庚○○○、子○○之證述，已無從證明被告有為此部分搶
      奪犯行。
（二）被害人丁○○於警詢時雖供稱：一名歹徒騎乘一部機車戴
      半罩式安全帽自其右後行搶，其對被告有七、八分肯定是
      搶皮包的歹徒沒錯云云，惟其嗣於本院審理中明確證稱：
      我沒有看到行搶的人正面，只有看到他的背面是胖胖的等
      語，又經檢察官請證人丁○○當庭指認被告後，其僅表示
      被告的背影跟當天行搶的人背影很像，並無法確定是被告
      ，參以被害人丁○○於警局指認時發現被告的髮型跟實際
      行搶的人不一樣，其感覺行搶的人戴安全帽頭部後面有露
      頭髮出來，但在警局看到被告是短髮，後面沒有頭髮，當
      時有問警察行搶的人有無剪頭髮，警察說沒有等情，業據
      證人丁○○證述明確，是依被害人丁○○之上開證述，自
      無法肯定被告即係行搶之人，尚不足以為不利於被告之證
      據。
（三）又被告於警詢及檢察官初次內勤偵訊時固然承認有為上開
      三次搶奪犯行，惟其於本院訊問時均堅決否認有涉及該部
      分搶案，且依前開被害人庚○○○、丁○○、子○○之供
      述，均不能確認被告為此部分搶奪之行為人，已如前述，
      又參諸被告於偵訊時供稱：「（七月十二日晚上有無在翠
      亨北路搶一婦人皮包？）有，她騎機車皮包放在菜籃上，
      我騎著機車從她旁邊經過將皮包搶走」等語（見93年度偵
      字第16241 號偵查卷第16頁），核與被害人庚○○○所述
      其係在走路的時候被搶之情節，明顯有所出入，準此，被
      告所為自白供述難認與事實相符。再參以本件經警方帶同
      被告至住處搜索後，並未發現有任何前揭三名被害人被搶
      之贓證物扣案可佐，有高雄市政府警察局前鎮分局扣押物
      品目錄表在卷可參，本件復無其他補強證據足資擔保被告
      自白之真實性，自難僅憑被告具有瑕疵之自白，即遽認被
      告確有公訴人所指上開三次搶奪犯行。
（四）綜上所述，公訴人就被告此部分搶奪犯行所舉之證據，尚
      不足以使本院獲得被告有罪之確信，此外，本院復查無其
      他積極證據足認被告確有為上揭搶奪犯行，本應依法為無
      罪之諭知，惟因公訴人認被告此部分所犯搶奪犯行，與前
      開經本院論罪科刑之搶奪犯行間，為基於概括犯意為之，
      具有連續犯之裁判上一罪關係，爰不另於主文內為無罪之
      諭知，併此敘明。
據上論斷，應依刑事訴訟法第299 條第1 項前段，刑法第28條、
第56條、第320 條第1 項、第325 條第1 項、第339 條之2 第1
項、第55條、第47條、第51條第5 款，罰金罰鍰提高標準條例第
1條前段，判決如主文。
本案經檢察官辛○○到庭執行職務。
中　　華　　民　　國　　94　　年　　4 　　月　　14　　日
                  刑事第八庭  審判長法  官  陳樹村
                                    法  官  林意芳
                                    法　官  吳俊龍
以上正本證明與原本無異。
如不服本判決，應於判決送達後10日內，向本院提出上訴狀。
中　　華　　民　　國　　94　　年　　4 　　月　　19　　日
                                    書記官  許麗珠
附錄本判決論罪法條：
刑法第320條
意圖為自己或第三人不法之所有，而竊取他人之動產者，為竊盜
罪，處5 年以下有期徒刑、拘役或500 元以下罰金。
意圖為自己或第三人不法之利益，而竊佔他人之不動產者，依前
項之規定處斷。
前二項之未遂犯罰之。
刑法第325條
意圖為自己或第三人不法之所有，而搶奪他人之動產者，處6 月
以上5 年以下有期徒刑。
因而致人於死者，處無期徒刑或7 年以上有期徒刑，致重傷者，
處3 年以上10年以下有期徒刑。
第 1 項之未遂犯罰之。
刑法第339條之2
意圖為自己或第三人不法之所有，以不正方法由自動付款設備取
得他人之物者，處3 年以下有期徒刑、拘役或1 萬元以下罰金。
以前項方法得財產上不法之利益或使第三人得之者，亦同。
